【裁判字號】    98,易,1561
【裁判日期】    990316
【裁判案由】    贓物
【裁判全文】
臺灣板橋地方法院刑事判決              98年度易字第1561號
公  訴  人  臺灣板橋地方法院檢察署檢察官
被      告  丙○○
上列被告因贓物案件，經檢察官提起公訴（97年度偵字第23653
號），本院判決如下：
    主  文
丙○○故買贓物，累犯，處有期徒刑壹年貳月，減為有期徒刑柒
月。
    事  實
一、丙○○前因賭博案件，經臺灣臺北地方法院以87年度易字第
    3700號判決判處有期徒刑六月確定；又因恐嚇、偽造文書案
    件，經臺灣臺北地方法院以88年度訴字第641 號判決各判處
    有期徒刑八月、四月，並經臺灣高等法院以91年度上訴字第
    2162號、最高法院以92年度台上字第1116號均判決駁回上訴
    確定，上開三罪復經臺灣高等法院以92年度聲字第447 號裁
    定應執行有期徒刑一年三月，自94年7 月16日起入監執行，
    於95年5 月16日縮刑期滿執行完畢。詎仍不知悔改，其於96
    年3 月上、中旬某日，明知甲○○（未起訴）向其兜售之懸
    掛來源不明偽造車牌號碼9819-EC 號（按真正9819-EC 號自
    用小客車的車主係張豫華）之黑色賓士自用小客車（下稱：
    本案系爭自小客車），為來路不明之贓物（本案系爭自小客
    車的安全氣囊及行車電腦，原為9288-GX 號自用小客車的安
    全氣囊及行車電腦，9288-GX 號自用小客車車主為洪鉅建股
    份有限公司，實際由乙○○使用，9288-GX 號自用小客車於
    95年1 月2 日在桃園縣蘆竹鄉○○路與南竹路口，遭不明人
    士故意肇事，乘機強奪得逞逃逸，嗣不詳之人將9288-GX 號
    自用小客車的安全氣囊及行車電腦拆下裝在系爭自小客車上
    。而本案系爭自小客車的車身、引擎，原為1166-DM 號自用
    小客車的車身、引擎，1166-DM 號自用小客車車主為夢工場
    國際室內裝修設計有限公司，實際由戊○○使用，1166-DM
    號自用小客車於95年11月23日在臺北市○○區○○路15巷內
    失竊，嗣不詳之人將1166-DM 號車原本的車身號碼「WDB000
    0000A116462 」，變造為「9819-EC 」號車登記的車身號碼
    「WDB0000000A140187 」），無法提出權利讓渡書，竟基於
    故買贓物之犯意，在其所職位於臺北縣林口鄉○○路○段37
    9 之1 號的公司前，以新臺幣（下同）50萬元之價格向甲○
    ○購得本案系爭自小客車，雙方約定俟丙○○將車轉賣取得
    價款後再付款給甲○○，甲○○並將張豫華身分證影本1 份
    與不詳之人所偽造的「9819-EC 」號車的行車執照1 份、嘉
    義縣當舖商業同業公會證明書1 份交給丙○○。丙○○嗣於
    2 、3 日後，又在同前地點，以60萬元之價格將本案系爭自
    小客車出售給任職於「世紀當舖」（位在新竹市）的陳燈煌
    ，除將本案系爭自小客車連同張豫華身分證影本1 份、前述
    偽造的「9819-EC 」號車的行車執照1 份、嘉義縣當舖商業
    同業公會證明書1 份交給陳燈煌外，並書寫出具「汽車買賣
    合約書」1 份（合約書上未填寫買方，僅填寫賣方為丙○○
    ）給陳燈煌，丙○○取得60萬元價款後旋將其應付給甲○○
    的50萬元給付給甲○○。
二、陳燈煌取得本案系爭自小客車後，復於96年3 月21日經由林
    昆龍的介紹，將本案系爭自小客車以62萬元之價格出售給在
    「聯邦當舖」（位在新竹市）任職的彭格揚，彭格揚並在陳
    燈煌交付之「汽車買賣合約書」（合約書上已填寫賣方為丙
    ○○）上的買方欄簽名後，又於97年5 月1 日，經由傅建國
    介紹，以43萬元價格將本案系爭自小客車出售予從事中古汽
    車買賣之劉育銓，劉育銓於翌日（97年5 月2 日）又在高雄
    市新興區○○○路20號的「勝興當舖」典當本案系爭自小客
    車，得款48萬元。嗣因「勝興當舖」的實際經營者何豐勝將
    收當懸掛「9819-EC 」號車牌自用小客車之事實，登錄於內
    政部警政署典當資訊系統後，經警查詢瀏覽時發覺循線追索
    ，於97年5 月28日扣得「勝興當舖」的實際經營者何豐勝持
    有中之本案系爭自小客車，並扣得車上所懸掛偽造的「9819
    -EC 」號車牌2 面、偽造的「9819-EC 」號車的行車執照1
    份、汽車讓渡書1 份（按係由彭格揚讓渡予劉育銓）及嘉義
    縣當舖商業同業公會證明書1 份等物，而查悉上情。
三、案經臺北市政府警察局信義分局報請臺灣板橋地方法院檢察
    署檢察官偵查起訴。
    理  由
一、按被告以外之人於審判外之言詞或書面陳述，除法律有規定
    者外，不得作為證據，刑事訴訟法第159 條第1 項定有明文
    。而按被告以外之人於偵查中向檢察官所為之陳述，除顯有
    不可信之情況者外，得為證據，刑事訴訟法第159 條之1第2
    項定有明文。經查證人陳燈煌、林昆龍、傅建國、劉育銓在
    檢察官偵訊時所為之證言，合於法定要件，且核其陳述時之
    外在環境及情況，並無顯不可信之情況，本院亦認作為證據
    為適當。又按被告以外之人於審判外之陳述，雖不符刑事訴
    訟法第一百五十九條之一至一百五十九條之四之規定，而經
    當事人於審判程序同意作為證據，法院審酌該言詞陳述或書
    面陳述作成時之情況，認為適當者，亦得為證據，刑事訴訟
    法第159 條之5 第1 項定有明文，就證人陳燈煌、林昆龍、
    彭格揚、傅建國、劉育銓、何豐勝、戊○○、乙○○於警詢
    中之陳述，被告同意作為證據，且本院斟酌證人陳燈煌、林
    昆龍、彭格揚、傅建國、劉育銓、何豐勝、戊○○、乙○○
    上揭審判外之供述證據取得過程並無瑕疵，且與本案待證事
    實間具有相當之關聯性，以之為本案證據尚無不當，是揆諸
    上開說明，證人陳燈煌、林昆龍、彭格揚、傅建國、劉育銓
    、何豐勝、戊○○、乙○○上揭審判外之陳述具有證據能力
    。而證人陳燈煌、林昆龍、傅建國、劉育銓在檢察官偵訊時
    所為之證言，被告亦同意作為證據，自均應認具有證據能力
    ，合先敘明。
二、訊據被告丙○○固坦承於上揭時地向甲○○取得本案系爭自
    小客車之事實，惟矢口否認有何故買贓物犯行，辯稱：伊當
    時並不知道那部車是贓車，這部車當時是甲○○用50萬元委
    託伊幫他賣的，他跟伊說這部車他原本賣給丁○○，之後丁
    ○○不想開了，丁○○要把這部車賣掉，甲○○就找伊幫他
    賣。甲○○把車子開過來給伊，伊就請世紀當舖的陳燈煌到
    林口鄉○○路伊的倉庫門口來，伊把車子交給陳燈煌，陳燈
    煌給伊60萬元，伊賣給陳燈煌之後，應該是伊馬上就把50萬
    元給甲○○。以買賣金額來說，就可以知道伊不知道這部車
    是贓車，還有這部車實在太漂亮了，包括當舖、伊都會誤認
    這部車是正常的車子，如果伊明知這部車是贓車，伊絕對不
    會用伊的名字簽買賣合約書，如果伊這樣做的話，伊就不要
    吃這行業的飯了，我們做這行的，有時難免會收到贓車，但
    是絕對不是故意的。伊從事買賣流當的權利車多年，這部車
    是流當的權利車，甲○○有交給伊行車執照、流當證明及車
    主張豫華的身分證影本云云。經查：
  (一)臺北市政府警察局信義分局於97年5 月28日扣得劉育銓典當
    於「勝興當舖」之本案系爭黑色賓士自小客車，並扣得車上
    所懸掛偽造的「9819-EC 」號車牌2 面、偽造的「9819-EC
    」號車的行車執照1 份、汽車讓渡書1 份（按係由彭格揚讓
    渡予劉育銓）及嘉義縣當舖商業同業公會證明書1 份，而真
    正9819-EC 號自用小客車的車主乃係張豫華，登記顏色為黑
    色，廠牌為賓士（BENZ）等情，有臺北市政府警察局信義分
    局搜索扣押筆錄、扣押物品目錄表各1 件（見偵查卷一第22
    9 至231 頁）、勝興當舖典票影本1 份（見偵查卷一第228
    頁）、收當物品資料－詳細畫面及易銷贓場所資料詳細畫面
    各1 份（見偵查卷一第234 、235 頁）、「9819-EC 」號車
    牌之照片（見偵查卷一第66至68頁）、行車執照之照片2 張
    （見偵查卷一第70頁）、汽車讓渡書1 份（由彭格揚讓渡予
    劉育銓，見偵查卷一第236 頁）、嘉義縣當舖商業同業公會
    證明書1 紙（見偵查卷一第237 頁）、在臺北市政府警察局
    信義分局所拍攝之本案系爭自小客車的照片32張（見偵查卷
    一第50至65頁），以及申起工業有限公司鑑定報告1 份（見
    偵查卷一第22、23頁）、永豐紙業股份有限公司97年7 月21
    日永紙總字第97079 號函暨鑑定結果1 份（見偵查卷一第25
    、26頁）、「9819-EC 」號車之車籍查詢－基本資料詳細畫
    面1 份（見偵查卷一第79頁）在卷可稽，並有扣案偽造之「
    9819-EC 」號車牌2 面、偽造之「9819-EC 」號車的行車執
    照1 份足資為憑。
  (二)而劉育銓典當於「勝興當舖」之本案系爭懸掛偽造「9819-E
    C 」號車牌的黑色賓士自小客車，乃是由被告於96年3 月間
    以60萬元之價格出售給任職於「世紀當舖」的陳燈煌，除將
    本案系爭自小客車連同張豫華身分證影本1 份、前述偽造的
    「9819-EC 」號車的行車執照1 份、嘉義縣當舖商業同業公
    會證明書1 份交給陳燈煌外，並書寫出具「汽車買賣合約書
    」1 份（合約書上未填寫買方，僅填寫賣方為丙○○）給陳
    燈煌，陳燈煌取得本案系爭自小客車後，復於96年3 月21日
    經由林昆龍的介紹，將本案系爭自小客車以62萬元之價格出
    售給在「聯邦當舖」任職的彭格揚，彭格揚並在陳燈煌交付
    之「汽車買賣合約書」（合約書上已填寫賣方為丙○○）上
    的買方欄簽名後，又於97年5 月1 日，經由傅建國介紹，以
    43萬元價格將本案系爭自小客車出售予從事中古汽車買賣之
    劉育銓，劉育銓於翌日（97年5 月2 日）又在高雄市新興區
    ○○○路20號的「勝興當舖」典當本案系爭自小客車，得款
    48萬元，「勝興當舖」的實際經營者何豐勝將收當懸掛「98
    19-EC 」號車牌自用小客車之事實，登錄於內政部警政署典
    當資訊系統等事實，亦有證人陳燈煌於警詢、偵訊時之陳述
    （見偵查卷一第182 至187 頁、偵查卷二第3 至5 頁）、林
    昆龍（嗣改名為林坤龍）於警詢、偵訊時之陳述（見偵查卷
    一第192 至194 頁、偵查卷二第8 至10頁）、彭格揚於警詢
    中之陳述（見偵查卷一第195 至201 頁）、傅建國於警詢、
    偵訊時之陳述（見偵查卷一第206 至210 頁、偵查卷二第8
    至10頁）、劉育銓於警詢、偵訊時之陳述（見偵查卷一第21
    3 至221 頁、偵查卷二第6 、7 頁）、何豐勝於警詢中之陳
    述（見偵查卷一第22 5至227 頁）可資為證，復有「汽車買
    賣合約書」1 份（按合約書上填載賣方為丙○○，填載買方
    為彭格揚，見偵查卷一第239 頁），以及前述汽車讓渡書1
    份（按係由彭格揚讓渡予劉育銓，見偵查卷一第236 頁）在
    卷可參。
  (三)本案系爭懸掛著偽造「9819-EC 」號車牌的黑色賓士自小客
    車，雖其車身號碼顯示為「WDB0000000A140187 」（按即「
    9819-EC 」號車登記的車身號碼），但經電解還原其車身號
    碼，該車身真正的車身號碼其實是「WDB0000000A116462 」
    ，有照片4 張（見偵查卷一第60、61頁），以及台灣賓士股
    份有限公司97年6 月12日（97）台灣賓士第97030 號函1 件
    （見偵查卷一第27、28頁）在卷可稽。再依卷附之「1166-D
    M 」號車之車籍查詢－基本資料詳細畫面（見偵查卷一第27
    8 頁）可知，本案系爭自小客車的車身（車身號碼WDB00000
    00A116462 ），其實是1166-DM 號自用小客車的車身，而前
    揭台灣賓士股份有限公司97年6 月12日（97）台灣賓士第97
    030 號函亦認經目測檢查本案系爭自小客車的引擎號碼為00
    000000000000，正是1166-DM 號自用小客車的引擎號碼。而
    查，1166-DM 號自用小客車登記顏色為黑色，廠牌為賓士（
    BENZ），車主為夢工場國際室內裝修設計有限公司等情，均
    據前揭車籍查詢－基本資料詳細畫面載明；又此部1166-DM
    號自用小客車原來是由戊○○所使用，業於95年11 月23 日
    在臺北市○○區○○路15巷內失竊，警方於97年5 月28日查
    獲本案系爭自小客車後，經戊○○指認確係其失竊之車無訛
    等事實，亦經被害人戊○○於警詢中指述明確（見偵查卷一
    第272 至274 頁），且有其指認之照片1 張與失車－唯讀案
    件基本資料1 件在卷足憑（見偵查卷一第275 、277 頁），
    均足以徵本案系爭自小客車之車身及引擎，確係他人失竊之
    贓物。
  (四)又本案系爭懸掛著偽造「9819-EC 」號車牌的黑色賓士自小
    客車，經台灣賓士股份有限公司檢驗認氣囊電腦判讀之底盤
    號碼為「WDB0000000A565489 」，有該公司97年6 月12日（
    97）台灣賓士第97030 號函1 件（見偵查卷一第27、28頁）
    在卷可稽，卷附經台灣賓士股份有限公司電腦測試車輛主機
    電腦畫面的照片，亦顯示車身號碼也是「WDB0000000A56548
    9 」（見偵查卷一第305 頁）。再依卷附之「9288-GX 」號
    車之車籍查詢－基本資料詳細畫面（見偵查卷一第303 頁）
    可知，本案系爭自小客車的安全氣囊及行車電腦（號碼為「
    WDB0000000A565489 」），其實是9288-GX 號自用小客車的
    車身號碼，換言之，本案系爭自小客車的安全氣囊及行車電
    腦，原本是9288-GX 號自用小客車的安全氣囊及行車電腦。
    而查，9288-GX 號自用小客車登記廠牌亦為賓士（BENZ），
    車主為洪鉅建股份有限公司等情，均據前揭車籍查詢－基本
    資料詳細畫面載明；又此部9288-GX 號自用小客車原來是由
    乙○○所使用，業於95年1 月2 日在桃園縣蘆竹鄉○○路與
    南竹路口，遭不明人士故意肇事，乘機強奪得逞等事實，亦
    經被害人乙○○於警詢中指述明確（見偵查卷一第297 至30
    0 頁），且有失車－唯讀案件基本資料2 件在卷足憑（見偵
    查卷一第301 、302 頁），均足以見本案系爭自小客車之安
    全氣囊及行車電腦，確屬他人遭搶奪之贓物無訛。
  (五)被告雖辯稱：伊當時並不知道那部車是贓車云云，惟查，「
    9819-EC 」號自用小客車登記顏色為黑色，廠牌為賓士（BE
    NZ），排氣量為2597c.c.，然「1166-DM 」號自用小客車雖
    登記顏色同為黑色，廠牌同為賓士（BENZ），但排氣量則為
    3199c.c.，有車籍查詢－基本資料詳細畫面2 份在卷可按（
    見偵查卷一第79、278 頁），可見二者排氣量截然不同，被
    告自稱從事流當之權利車的買賣多年，豈會看不出二者之間
    的差異？且姑不論被告所稱甲○○交付給伊的所謂「9819-E
    C 」號車的行車執照乃是偽造的，縱依該偽造行車執照上之
    記載，亦是記載「9819-EC 」號車的型式為「E240」，然而
    ，被告向甲○○所購買的本案系爭自小客車的車尾處所標示
    之型式，卻是「E320」，有卷附在臺北市政府警察局信義分
    局所拍攝之本案系爭自小客車的照片可稽（見偵查卷一第51
    頁），被告對此亦坦承在卷（見本院卷第99頁）。換言之，
    被告向甲○○所購買的本案系爭自小客車雖懸掛著「9819-E
    C 」號車牌，但「9819-EC 」號車乃是賓士（BENZ）的「E2
    40」，而實際交易之本案系爭自小客車的車身，明顯是排氣
    量3199c.c.的賓士（BENZ）「E320」，被告既從事流當之權
    利車的買賣多年，在買賣時必然會查證車輛的車身引擎等及
    車籍資料，也勢必可以輕易看出前述極為明顯不符之處，被
    告猶諉稱不知本案系爭自小客車係贓車，謂「這部車是E240
    的，它貼E320是正常」云云，殊不可採。
  (六)再者，被告於警詢時就本案系爭自小客車之來源，供稱「是
    我1 位朋友甲○○交給我的，我記得於96年3 月間時（詳細
    時間我已經不記得了），因我公司（竣強企業有限公司）資
    金不靈，亟需用錢，我就跟我朋友甲○○借錢，而甲○○答
    覆我他並沒有錢可借，但甲○○告訴我他有一部車，不好處
    理，並希望我代為處理，如果可以處理，我就有佣金可拿」
    等語（見偵查卷一第175 頁），故被告顯然知道本案系爭自
    小客車是一部不好處理的車子，而甲○○既然無法提出「98
    19-EC 」號車車主的權利讓渡書，被告豈可能仍對車輛來源
    的正當性不生疑問？被告雖謂：這部車是流當的權利車云云
    ，但甲○○非但未交付「9819-EC 」號車登記車主「張豫華
    」的權利讓渡書，而且，並非當舖業者的甲○○，亦竟未交
    付任何由甲○○或是其他人所書立的權利讓渡書，如此交易
    ，絕非正常交易。至於被告另聲請傳喚證人陳燈煌到庭，惟
    因證人陳燈煌並未見聞被告與甲○○間之交易情形，故應無
    傳訊之必要，併此敘明。縱上情節，被告必定知悉本案系爭
    自小客車乃是來路不明之贓車，至屬肯定，其辯稱不知本案
    系爭自小客車是贓車云云，無非卸責之詞，要不可信，從而
    ，事證明確，被告犯行洵堪認定。
三、核被告丙○○所為，係犯刑法第349 條第2 項之故買贓物罪
    。公訴意旨雖指被告係「以60萬元，從中賺取10萬元差價，
    轉介出售上開車輛予任職『世紀當舖』之陳燈煌」，而認被
    告所為係犯刑法第349 條第2 項之牙保贓物罪，惟按所謂牙
    保乃居間介紹之行為，然本件被告其實是以50萬元之價格向
    甲○○購得本案系爭自小客車，雙方約定俟被告將車轉賣取
    得價款後再付款給甲○○，嗣被告於2 、3 日後，以60萬元
    之價格將本案系爭自小客車出售給任職於「世紀當舖」的陳
    燈煌，被告取得60萬元價款後旋將其應付給甲○○的50萬元
    給付給甲○○，業如前述，且由被告在與陳燈煌交易時曾書
    寫出具「汽車買賣合約書」1 份（合約書上未填寫買方，僅
    填寫賣方為丙○○）給陳燈煌乙節，亦可徵被告是向甲○○
    購得本案系爭自小客車後再以自己的名義將車出售給陳燈煌
    ，至為明確。本件並非由被告居間介紹甲○○與陳燈煌為買
    賣交易行為，而是被告向甲○○購買本案系爭自小客車後再
    以自己的名義將車出售給陳燈煌，故被告所為係犯刑法第34
    9 條第2 項之故買贓物罪，公訴意旨尚有未洽，併此敘明。
    又被告丙○○於警詢及本院審理時均稱：這部車當時是「甲
    ○○」用50萬元委託伊幫他賣的等語，雖甲○○於警詢、偵
    訊時均否認此情（見偵查卷一第90、91頁、偵查卷二第43、
    80頁），而公訴意旨乃是認為被告丙○○取得本案系爭自小
    客車的前手係真實姓名年籍不詳自稱「丁○○」、「張家豪
    」之成年人；但依甲○○於警詢時所陳其另涉及之另外一部
    也是懸掛著車牌號碼「9819-EC 號」車輛之事實以觀，被告
    丙○○於警詢及本院審理稱其前手是「甲○○」乙節，應具
    可信性，況且，無論被告丙○○是向何人購得本案系爭自小
    客車，均不影響本件被告丙○○是基於故買贓物之犯意而購
    買取得本案系爭自小客車之事實認定，併予敘明。查被告前
    因賭博案件，經臺灣臺北地方法院以87年度易字第3700號判
    決判處有期徒刑六月確定；又因恐嚇、偽造文書案件，經臺
    灣臺北地方法院以88年度訴字第641 號判決各判處有期徒刑
    八月、四月，並經臺灣高等法院以91年度上訴字第2162號、
    最高法院以92年度台上字第1116號均判決駁回上訴確定，上
    開三罪復經臺灣高等法院以92年度聲字第447 號裁定應執行
    有期徒刑一年三月，自94年7 月16日起入監執行，於95年5
    月16日縮刑期滿執行完畢，此有臺灣高等法院被告前案紀錄
    表一件在卷足憑，其於前案執行完畢後，五年以內故意再犯
    本件有期徒刑以上之罪，為累犯，應依法加重其刑。爰審酌
    被告之素行狀況、犯罪動機、手段、目的、所生危害及犯罪
    後態度等一切情狀，量處如主文所示之刑。查被告犯罪後，
    中華民國96年罪犯減刑條例業已制定，經總統於96年7 月4
    日公布，並自同年月16日起生效施行，本件被告之上開犯罪
    時間，係在96年4 月24日以前，覆核無該條例所列不予減刑
    之情形，合於減刑條件，爰依該條例第2 條第1 項第3 款規
    定減其宣告刑二分之一。
據上論斷，應依刑事訴訟法第299 條第1 項前段，刑法第349 條
第2 項、第47條第1 項，刑法施行法第1 條之1 條第1 項、第2
項前段，中國民國96年罪犯減刑條例第2 條第1 項第3 款、第7
條，判決如主文。
本案經檢察官蘇逸修到庭執行職務。
中    華    民    國    99    年    3     月    16    日
                  刑事第七庭  審判長法  官  戴嘉清
                                    法  官  劉安榕
                                    法  官  黃司熒
以上正本證明與原本無異。
如不服本判決應於收受送達後10日內向本院提出上訴書狀，並應
敘述具體理由；其未敘述上訴理由者，應於上訴期間屆滿後20日
內向本院補提理由書（均須按他造當事人之人數附繕本）「切勿
逕送上級法院」。
                                    書記官  廖貞音
中    華    民    國    99    年    3     月    16    日
附錄本案論罪科刑法條全文：
刑法第349 條
收受贓物者，處三年以下有期徒刑、拘役或五百元以下罰金。
搬運、寄藏、故買贓物或為牙保者，處五年以下有期徒刑、拘役
或科或併科一千元以下罰金。
因贓物變得之財物，以贓物論。

司法院資訊處製作；財團法人民間司法改革基金會備份。
